臺灣苗栗地方法院民事判決
111年度小上字第3號
上  訴  人  陳櫻桃  

            陳櫻枝  
            吳滿妹  

            連素珍  

被上訴人    黃桂源  
上列當事人間請求侵權行為損害賠償事件，上訴人對於民國111
年1月28日本院苗栗簡易庭110年度苗小字第907號第一審小額判
決提起上訴，本院第二審合議庭不經言詞辯論，判決如下：
    主    文
上訴駁回。
第二審訴訟費用新臺幣壹仟伍佰元由上訴人負擔。 
    事實及理由
一、按對於小額程序之第一審裁判提起上訴，非以其違背法令為
    理由，不得為之，並應於上訴狀內記載上訴理由，表明原判
    決所違背之法令及其具體內容，暨依訴訟資料可認為原判決
    有違背法令之具體事實，民事訴訟法第436條之24第2項、第
    436條之25分別定有明文。所謂違背法令，係指依同法第436
    條之32第2項準用第468條所定判決不適用法規或適用不當、
    第469條第1款至第5款所定判決當然違背法令之情形。又按
    ，小額程序之第二審判決，依上訴意旨足認上訴為無理由者
    ，得不經言詞辯論為之，民事訴訟法第436條之29第2款亦有
    明文。
二、上訴人上訴意旨略以：本件上訴人不熟悉法律，亦未主張侵
    權行為，而係主張不當得利，上訴人於書狀內亦未主張侵權
    行為為訴訟標的，原審有民事訴訟法第388條訴外裁判違背
    法律之情形；另原審如認上訴人主張侵權行為罹於時效，應
    闡明是否主張民法第197條第2項與民法第179條不當得利為
    訴訟標的之義務，原審未盡民事訴訟法第199條、第199條之
    1所定之闡明義務並於未為前開闡明下為突襲性裁判。原審
    既有前開違背法令之情形，爰提起上訴，並聲明：㈠原判決
    廢棄。㈡被上訴人應連帶給付上訴人新臺幣（下同）42,000
    元，及自起訴狀繕本送達翌日起至清償日止，按週年利率5％
    計算之利息。㈢被上訴人應給付上訴人57,000元及自起訴狀
    繕本送達翌日起至清償日止，按週年利率5％計算之利息。㈣
    第一、二審訴訟費用由被上訴人負擔。
三、經查，本件上訴人對原審提起上訴，係以原判決違反民事訴
    訟法第388條、第199條、第199條之1為由，自形式上觀之，
    已具體指摘原判決有違背法令之情形，符合前開小額程序之
    上訴合法要件，合先敘明。
四、復查，上訴人於原審審理中，業於當庭確認其起訴事實係以
    侵權行為為法律關係向被告即被上訴人請求，而已明確表明
    侵權行為法律關係為本件請求權基礎，並未表明併主張不當
    得利為其請求權基礎，此有原審筆錄在卷可憑（見本院卷第
    97、161頁），故上訴人指摘其於原審並未主張侵權行為法
    律關係為訴訟標的，原審逕以此請求權基礎判決而為訴外裁
    判等情，並無理由。又審判長闡明權之行使，應以原告已陳
    述之事實為基礎，倘其未陳明相關事實，本於當事人處分權
    主義及辯論主義，審判長仍無闡明之義務，本件上訴人並未
    提出任何有關民法第197條第2項與民法第179條相關之基礎
    事實，揆諸前述，原審就此並無闡明義務，既無闡明義務，
    則亦無何未闡明後之突襲性裁判之違法。
五、綜上所述，原審判決並無違背法令情事，上訴人上訴意旨猶
    執前詞指摘原判決不當，求予廢棄改判，足認為無理由，本
    院依民事訴訟法第436條之29第2款規定，不經言詞辯論，逕
    以判決駁回其上訴。
六、小額訴訟之上訴程序，法院為訴訟費用之裁判時，應確定其
    費用額，民事訴訟法第436條之19第1項、第436條之32第1項
    定有明文。本件第二審裁判費用為新臺幣1,500元，應由敗
    訴之上訴人負擔，併諭知如主文第2項所示。
七、據上論結，本件上訴為無理由，依民事訴訟法第436條之29
    第2款、第436條之32第1、2項、第449條第1項、第78條、第
    436條之19第1項，判決如主文。　　　　
中　　華　　民　　國　　111 　年　　4 　　月　　6 　　日
                  民事第一庭  審判長法  官  宋國鎮
　　　　　　　　　　　　　　　　　　法  官  劉奕榔
　　　　　　　　　　　　　　　　　  法  官  黃思惠
以上正本係照原本作成。　　　　　　　　　　　　　　　
本件不得上訴。　　　　　　　　
                                    書記官  林翰章　
中　　華　　民　　國　　111 　年　　4 　　月　　6 　　日